【裁判字號】    94,訴,3149
【裁判日期】    950308
【裁判案由】    毒品危害防制條例
【裁判全文】
臺灣高雄地方法院刑事判決              94年度訴字第3149號
公  訴  人  臺灣高雄地方法院檢察署檢察官
被      告  乙○○
指定辯護人  本院公設辯護人  陳信凱
上列被告因違反毒品危害防制條例案件，經檢察官提起公訴（94
年度偵字第16645號），本院判決如下：
    主  文
乙○○無罪。
    理  由
一、本件公訴意旨係以：被告乙○○意圖營利，販賣第二級毒品
    甲基安非他命給戊○○，即於民國94年7 月30日（起訴書誤
    繕為330 日）下午，以其使用之0000000000號行動電話，聯
    絡戊○○使用之0000000000號行動電話，告知要交付戊○○
    欲購買之甲基安非他命，被告即於94年7 月30日15時許，持
    有甲基安非他命1 包（0 點9 公克），在高雄市○○區○○
    街1 巷17、19號樓梯間準備交貨給戊○○時，為警查獲。因
    認被告涉犯有毒品危害防制條例第4 條第2 項之販賣第二級
    毒品罪嫌等語（檢察官於本院審理中當庭就起訴書所引之毒
    品危害防制條例第5 條第2 項之意圖販賣而持有第二級毒品
    罪嫌，變更為同條例第4 條第2 項之上揭罪名）。
二、按犯罪事實應依證據認定之，無證據不得認定犯罪事實；又
    不能證明被告犯罪者，應諭知無罪之判決，刑事訴訟法第15
    4 條第2 項、第301 條第1 項分別定有明文。又刑事訴訟法
    第161 條，已於91年2 月8 日修正公布，其第1 項規定：檢
    察官就被告犯罪事實應負舉證責任，並指出證明之方法，因
    此檢察官對於起訴之犯罪事實，應負提出證據及說服之實質
    舉證責任，倘所提出之證據不足為被告有罪之積極證明，或
    其指出證明之方法，無從說服法院以形成被告有罪之心證，
    基於無罪推定之原則，自應為被告無罪判決之諭知，最高法
    院92年度臺上字第128 號判例意旨可資參照。
三、本件檢察官認被告涉犯上開販賣第二級毒品甲基安非他命之
    犯行，所引證據為：(1)證人戊○○於警訊中之證詞。(2)被告
    於警訊中之供述(3)卷附高雄市政府警察局三民第一分局扣押
    物品目錄表1 紙（扣押物品為：甲基安非他命2 包（分別毛
    重0 點9 公克及0 點5 公克）、吸食器1 組、電子磅秤1 個
    、吸管鏟子1 組、分裝袋15個、瓶蓋1 個、打火機1 個）(4)
    卷附高雄醫學大學附設中和紀念醫院檢驗報告1 份（即上開
    扣案之甲基安非他命2 包經送驗確呈甲基安非他命陽性反應
    ）。訊據被告則堅決否認有何上揭檢察官所指犯行，辯稱：
    伊在為警查獲之前，曾向戊○○提及要借款新台幣（下同）
    10,000元，嗣戊○○答應借伊2,000 元，在查獲當日中午，
    伊至戊○○位於高雄市○○區○○街1 巷19號住處樓下，向
    戊○○拿取2,000 元，並將伊所有車號GM9- 801號機車置放
    該處，以作為抵押，伊就拿該2,000 元向綽號「阿凱」之人
    購買甲基安非他命1 包（即上開扣案之毛重0 點9 公克毒品
    ），欲供自己施用，嗣於同日下午1 時許，戊○○又打行動
    電話給伊，說要再借伊2,000 元叫伊過去拿，伊過去上開查
    獲地點時就為警逮捕，伊沒有販賣第二級毒品予戊○○等語
    。經查：
（一）就證據能力部分：證人戊○○於警訊中就有關被告曾販賣
      甲基安非他命予伊之供述，係被告以外之人於審判外之言
      詞陳述，依刑事訴訟法第159 條第1 項規定，屬傳聞證據
      ，辯護人於本院審理中就該警訊筆錄係屬傳聞證據為理由
      ，否認有證據能力，檢察官亦未說明或舉證證明有例外取
      得證據能力之情形，本院認上開證人之警訊筆錄並無證據
      能力。
（二）認定被告無罪之理由：
    (1)證人戊○○就是否曾向被告購買毒品，於警訊中係證稱：
      伊大約向被告購買7 、8 次毒品，每次向他購買500元 至
      1,000 元。惟於本院審理中卻證稱：「（檢察官問：你向
      被告買過安非他命幾次？）證人答：很多次，數不清。（
      檢察官問：你自何時開始向被告購買毒品？）證人答：93
      年開始，買了好幾次，數不清。（檢察官問：有沒有20次
      ？）證人答：差不多，因為每次都買2 、3 千元的毒品。
      （檢察官問：2 、3 千元可購買多少公克的安非他命？）
      證人答：不清楚。（審判長問：你自何時開始向被告買安
      非他命？）證人答：93 年2月中旬左右。（審判長問：迄
      至本案查獲為止，共向被告買幾次？）證人答：平均1 個
      星期買1 次，1 次購買1 至2 千元的量，到目前為止已經
      買了1 年多。」等語，是證人戊○○就何時開始向被告購
      買毒品及購買毒品之次數，先後證述並不一致，亦無法為
      明確供述，又衡以常情，毒品甲基安非他命相當昂貴，吸
      毒者欲購買施用，應會注意毒品之重量及價格，證人卻就
      其購買毒品之價格先後為不一致之證述，且既然已與被告
      交易毒品長達1 年餘，為何會不知道其所購買毒品之重量
      為何？顯然違反常理，故證人上開其曾向被告購買毒品之
      證詞，是否屬實，已有疑問。
    (2)另證人戊○○就其於查獲當日是否係向被告購買毒品一節
      ，於本院審理中證稱：「伊係在94年7 月30日凌晨2 、3
      時許或3 、4 時許，與被告談論購買毒品之事，當時是被
      告先打電話向伊借錢，伊說沒有錢，被告就說請伊儘量借
      他5,000 元，且被告會將機車抵押在伊那裡，伊有跟被告
      說要買安非他命，但買多少量，尚未談到；伊在94年7 月
      30日凌晨3 、4 時許，有至高雄市政府警察局三民第一分
      局三民派出所，找伊朋友丁○○（係任職於該派出所之警
      員）聊天，伊在該會客室內，有當面跟被告說要買安非他
      命的事，但詳細情形天亮再說，因為當時伊不知道伊有多
      少錢可以買；於94年7 月30日上午10時許，警察至伊住處
      搜索，伊為了配合警察，有打電話（即0000000000號行動
      電話）給被告說要買毒品，但被告沒有接，當時警察還在
      伊住處，嗣當日中午被告打電話給伊，問伊有沒有錢，因
      為他要去向別人拿安非他命給伊，伊就向被告說要買2,00
      0 元的量，隨後被告馬上牽機車過來給伊當作抵押，伊有
      將機車上鎖，因為伊怕被告不拿毒品給我，伊也有將現金
      2,000 元給被告，但嗣後被告就被警方查獲；伊向被告確
      定說要買2,000 元毒品時，只是要配合警方抓被告，當時
      伊並不想吸毒。」等語，惟經本院傳喚證人即本案查獲員
      警甲○○及丙○○，就查獲經過於本院審理中證稱：「我
      們於94年7 月30日上午至戊○○住處執行搜索，當時並沒
      有搜到毒品，我們問戊○○他施用的毒品是向何人購買，
      戊○○稱是向1 個綽號「阿亮」的男子買的，並稱「阿亮
      」是將毒品拿到戊○○住處窗外後，敲窗戶玻璃，戊○○
      再打開窗戶之方式交易毒品；當時我們並沒有要戊○○打
      電話向被告購買毒品並約被告出來，另我們執行搜索時，
      戊○○就在我們旁邊，他應該沒有機會打電話；我們帶戊○○回派出所製作筆錄並採尿之後，戊○○就離開了，之
      後於當日中午他主動打電話跟我們說「阿亮」可能要來交
      易毒品，並稱「阿亮」要來牽1 輛機車，所以我們就回查
      獲地點埋伏，埋伏了2 、3 小時，就查獲被告身上帶1 包
      毒品甲基安非他命，當時被告辯稱該包毒品是他要自己吸
      食用的等語。是依據證人甲○○及丙○○之證詞，證人戊○○係於離開警局之後，再主動打電話予警員告知被告欲
      交易毒品之事，與證人戊○○上開證述係警員要求伊打電
      話向被告購買毒品等情，並不相符。另依證人戊○○上開
      證詞內容，其有於三民派出所之會客室內，與被告談及交
      易毒品等語，惟買賣毒品，不論買方或賣方均會涉及刑責
      ，一般均係在隱密或避免為警方查覺之處進行交易，詎證
      人戊○○卻會在派出所之會客室內，與被告公然談論交易
      毒品，已顯難令人置信。又證人戊○○既係配合警方查獲
      被告，則其僅需與被告約定交易毒品之價格、數量及交付
      毒品之時間、地點即可，為何尚需要求被告需將其機車作
      為抵押，且將機車上鎖，此顯然多餘之舉動。綜上所述，
      證人戊○○就於查獲當日是否有向被告購買毒品之證詞，
      與上開證人甲○○及丙○○所述並不相符，且有諸多不合
      常理之處，是否屬實，顯有疑問，自不能依據證人戊○○
      上開顯有瑕疵之證詞，而作為不利於被告上開犯行之證據
      。
    (3)被告除為上開辯解外，其於查獲當日與證人戊○○進行借
      款之過程於本院審理中供稱：伊於94年7 月29日傍晚有打
      電話向戊○○欲借款10,000元，但他只說隔天再說。嗣於
      同年7 月30日凌晨4 時許，戊○○打電話給伊，要伊買2
      份海產粥至三民派出所找他，意思是伊買過去之後再談借
      錢的事；伊過去之後，戊○○說等他友人（即指證人丁○○）下哨後再跟他拿10,000元來借伊，伊有說要拿機車來
      抵押，嗣戊○○說等天亮後再打電話給伊；嗣於7 月30日
      中午12時許，戊○○打電話給伊，叫伊牽機車過去給他作
      抵押，伊過去戊○○住處後，戊○○拿2,000 元給伊，伊
      並將機車留在該處，伊離開後，以該2,000 元向綽號「阿
      凱」之人買了1 包毒品安非他命（即為警自身上查扣之該
      包毒品），打算自己施用，後來戊○○又打電話給伊要再
      借伊2,000 元，且打好幾通電話給伊，好像很趕的樣子；
      伊回去戊○○住處後等不到他，之後警察就過來逮捕伊等
      語，是被告就其與證人戊○○借款之始末，供述相當詳細
      ，且被告所供述其欲向戊○○借款，及於上揭時間在三民
      派出所會客室內有再次提及借款之事，亦據證人戊○○於
      本院審理中證述屬實，另經本院依職權函調被告及證人戊○○所述渠等使用之行動電話（被告係0000000000號、證
      人戊○○係0000000000號），於案發當日查獲前之雙向通
      聯記錄（見卷附中華電信行動電話通聯記錄1 份），證人
      戊○○確有於94年7 月30日4 時38分31秒撥打1 通、同日
      4 時39分57秒至42分38秒合計撥打4 通、同日12時21分19
      秒撥打1 通、同日12時43分29秒合計撥打2 通、同日13時
      29 分48 秒撥打1 通、同日13時48分40秒至49分08秒合計
      撥打2 通、同日14時10分32秒至11分10秒合計撥打2 通等
      之行動電話予被告，與被告上開供稱戊○○有在三民派出
      所會客室內，及在查獲當日中午先後多次撥打電話要伊至
      戊○○住處拿取借款等情大致相符，是被告上開辯稱其係
      向戊○○借款等情，尚可採信。另被告為警查獲後，經警
      採集其尿液送驗確呈甲基安非他命陽性反應，有被告之尿
      液送驗編號與真實姓名對照表及高雄市立凱旋醫院濫用藥
      物尿液檢驗報告各1 份在卷可憑，亦可佐證被告確有施用
      第二級毒品甲基安非他命之行為（此部分犯行業經檢察官
      以94 年 度偵字第7743號、第7744號，為不起訴處分確定
      ，見卷附上開不起訴處分書1 份），是被告所辯稱其係向
      戊○○借款，且所借用款項拿去購買毒品甲基安非他命以
      供自己施用等情，亦可採信。
    (4)至於被告於94年7 月30日15時，在高雄市○○區○○街1
      巷17、1 9 號樓梯間，為警在其身上所查扣之甲基安非他
      命1 包（毛重0 點9 公克），及警方經被告同意後，至被
      告位於高雄市三民區○○○路495 號6 樓之4 住處搜索，
      另查扣之甲基安非他命1 包（毛重0 點5 公克）、吸食器
      1 組、電子磅秤1 個、吸管鏟子1 組、分裝袋15個、瓶蓋
      1 個、打火機1 個，被告於本院審理中已供稱：上開毒品
      及扣案物，分別係供伊施用之毒品及器具等語，而從上開
      扣案物及毒品之內容觀之（扣案2 包毒品確係第二級毒品
      甲基安非他命，見附卷高雄醫學大學附設中和紀念醫院檢
      驗報告1 份），客觀上被告作為供其施用之毒品及器具，
      尚未違反情理，亦無從據以認定被告有上開檢察官所指販
      賣毒品之犯行。此外，復查無其他積極證據足資證明被告
      有檢察官所指販賣第二級毒品之犯行，參諸上揭法條規定
      及判例意旨，本件不能證明被告確有販賣第二級毒品之犯
      行，自應為被告無罪之諭知。
四、另被告持有上開第二級毒品甲基安非他命2 包犯行部分，查
    被告業經台灣高雄地方法院檢察署檢察官，以94年度偵字第
    7743 號 、第7744號為不起訴處分確定，認被告涉犯施用第
    二級毒品之犯行，惟已與前案（即本院94年度簡字第3928號
    判決）具有連續犯之裁判上一罪關係，且為該案既判力所及
    等情，有上開不起訴處分書1 份在卷可憑，而被告持有第二
    級毒品之低度行為應已為施用毒品之高度行為所吸收，且其
    施用毒品之犯行，既經檢察官為不起訴處分確定，本院自不
    再論其持有第二級毒品罪嫌，併此敘明。
據上論斷，應依刑事訴訟法第301條第1項前段，判決如主文。
中    華    民    國    95    年    3     月    8     日
                  刑事第十五庭  審判長法  官  唐照明
                                      法  官  盧怡秀
                                      法  官  呂憲雄
以上正本證明與原本無異。
如不服本判決，應於收受送達後10日內向本院提出上訴書狀。
中    華    民    國    95    年    3     月    8     日
                                      書記官  吳良美


司法院資訊處製作；財團法人民間司法改革基金會備份。
